【裁判字號】    99,訴,596
【裁判日期】    991005
【裁判案由】    違反毒品危害防制條例
【裁判全文】
臺灣雲林地方法院刑事判決               99年度訴字第596號
公  訴  人  臺灣雲林地方法院檢察署檢察官
被      告  甲○○
上列被告因違反毒品危害防制條例案件，經檢察官提起公訴（99
年度毒偵字第5129號），被告於本院準備程序中就被訴事實為有
罪之陳述，經告知被告簡式審判程序之旨，並聽取檢察官、被告
之意見後，由本院合議庭裁定改依簡式審判程序審理，判決如下
：
    主  文
甲○○施用第一級毒品，累犯，處有期徒刑玖月；又施用第二級
毒品，累犯，處有期徒刑伍月。應執行有期徒刑壹年。
    事  實
一、甲○○前於(1)民國87年2 月間，因施用第二級毒品案件，經
    觀察、勒戒後，認無繼續施用毒品之傾向，經臺灣高等法院
    （下稱高等法院）於87年9 月22日以87年度上易字第2690號
    為免刑判決確定；(2)又於89年10月間，因施用毒品案件，經
    臺灣板橋地方法院（下稱板橋地院）於89年10月13日以89年
    度毒聲字第5996號裁定送觀察、勒戒後，認有繼續施用毒品
    之傾向，復經板橋地院於89年11月8 日以89年度毒聲字第64
    28號裁定令入戒治處所施以強制戒治，於90年7 月27日停止
    戒治出所，嗣經裁定撤銷停止戒治，於91年8 月2 日入所執
    行其殘餘戒治期日，嗣於91年11月9 日執行完畢釋放出所；
    所涉刑責部分，經高等法院於90年7 月25日以90年度上訴字
    第2006號判決分別判處有期徒刑8 月、6 月，並經定應執行
    刑為有期徒刑1 年，嗣於90年8 月30日確定；(3)另於90年12
    月間，因施用第二級毒品案件，經臺灣士林地方法院（下稱
    士林地院）於91年8 月13日以91年度易字第210 號判決判處
    有期徒刑6 月，嗣於91年10月3 日確定，並與上開(2)之罪接
    續執行，於91年11月8 日入監執行，並於93年4 月27日因縮
    刑期滿執行完畢；(4)復於94年5 月間，因連續施用第一、二
    級毒品案件，經板橋地院於95年3 月10日以94年度訴字第10
    31號判決，分別判處有期徒刑1 年6 月、6 月，並經定應執
    行刑為有期徒刑1 年10月，嗣於95年4 月13日確定；(5)再於
    95年1 月間，因竊盜案件，經士林地院於95年3 月10日以95
    年度易字第161 號判決判處有期徒刑8 月，嗣於95年4 月10
    日確定。上開(4)(5)之罪經板橋地院以95年度聲字第1951號裁
    定定其應執行刑為2 年5 月確定；(6)又於95年2 月間，因洗
    錢防制法案件，經士林地院於95年6 月5 日以95年度簡字第
    233 號判決判處有期徒刑3 月，嗣於95年7 月3 日確定。復
    因減刑條例實施，上開(4)(5)(6)之罪，分別減為有期徒刑9 月
    、3 月、4 月、1 月又15日，並經定應執行刑為有期徒刑 1
    年2 月，於95年4 月24日入監執行，嗣於96年7 月16日減刑
    條例生效視為執行完畢（於本件構成累犯）。詎其仍未戒除
    毒癮，復於強制戒治執行完畢釋放後5 年內多次再犯施用毒
    品罪，經法院判處罪刑確定後，仍為下列施用毒品犯行：
  (一)基於施用第二級毒品甲基安非他命之犯意，於99年4 月11日
    上午11時許，在其位於臺北市○○區○○路20號4 樓之住處
    內，以將甲基安非他命置於鋁箔紙上燒烤吸食其氣體之方式
    ，施用甲基安非他命1 次。
  (二)另基於施用第一級毒品海洛因之犯意，於99年4 月13日凌晨
    1 時許，在上開住處內，以將海洛因摻入香煙內吸食之方式
    ，施用第一級毒品海洛因1 次。
二、嗣於99年4 月14日下午5 時30分許，為警在臺北縣永和市○
    ○路73號前查緝刑案而查獲，並經其同意採其尿液送驗，結
    果呈安非他命、甲基安非他命及可待因、嗎啡陽性反應，始
    悉上情。
三、案經臺北縣政府警察局永和分局報請臺灣雲林地方法院檢察
    署檢察官偵查起訴。
    理  由
一、程序部分：
    除被告所犯為死刑、無期徒刑、最輕本刑為3 年以上有期徒
    刑之罪或高等法院管轄第一審案件者外，於前條第1 項程序
    進行中，被告先就被訴事實為有罪之陳述時，審判長得告知
    被告簡式審判程序之旨，並聽取當事人、代理人、辯護人及
    輔佐人之意見後，裁定進行簡式審判程序，刑事訴訟法第27
    3 條之1 第1 項定有明文。本件被告甲○○所犯施用第一級
    毒品、第二級毒品罪，均非死刑、無期徒刑、最輕本刑為 3
    年以上有期徒刑之罪或高等法院管轄第一審之案件，被告於
    本院準備程序進行中就被訴事實為有罪之陳述，經本院合議
    庭認合於刑事訴訟法第273 條之1 第1 項之規定，裁定進行
    簡式審判程序，是本案之證據調查，依刑事訴訟法第273 條
    之2 規定，不受同法第159 條第1 項、第161 條之2 、第16
    1 條之3 、第163 條之1 及第164 條至第170 條規定之限制
    ，合先敘明。
二、認定犯罪事實所憑之證據及理由：
  (一)訊據被告對其在上揭時、地施用第一級毒品海洛因、第二級
    毒品甲基安非他命之事實，迭於警局詢問時、本院準備程序
    及審理中坦承不諱（見偵卷第5 頁、本院卷第20頁、第24頁
    及第27頁）。而其為警查獲時所採集之尿液檢體，經送臺灣
    檢驗科技股份有限公司以氣相層析質譜儀分析法檢驗後，均
    呈安非他命、甲基安非他命及可待因、嗎啡之陽性反應，有
    該公司於99年5 月5 日所出具之濫用藥物檢驗報告（檢體編
    號為F000-0000 號）及臺北縣政府警察局永和分局毒品案被
    移送者姓名及代碼對照表各1 紙附卷足憑（見偵卷第7 、 8
    頁），足認被告前開任意性自白與事實相符，堪以採信。
  (二)按毒品危害防制條例於92年7 月9 日修正公布，自93年1 月
    9 日施行，將該條例第20條、第23條之保安處分程序，單純
    區分為「初犯」、「五年內再犯」及「五年後再犯」三種；
    依其立法理由之說明：「初犯」，經觀察、勒戒或強制戒治
    後，應為不起訴處分或不付審理之裁定；經觀察、勒戒或強
    制戒治執行完畢釋放後，「五年內再犯」者，因其再犯率甚
    高，原實施之觀察、勒戒及強制戒治既已無法收其實效，爰
    依法追訴或裁定交付審理。至於經觀察、勒戒或強制戒治執
    行完畢釋放後，「五年後再犯」者，前所實施之觀察、勒戒
    或強制戒治已足以遮斷其施用毒品之毒癮，為期自新及協助
    其斷除毒癮，仍適用「初犯」規定，先經觀察、勒戒或強制
    戒治之程序。從而依修正後之規定，僅限於「初犯」及「五
    年後再犯」二種情形，始應先經觀察、勒戒或強制戒治程序
    ，不能逕行起訴，亦即設為施用毒品罪起訴條件之限制。但
    倘被告於五年內已再犯，經依法再為保安處分或追訴處罰者
    ，縱其第三次（或第三次以上）施用毒品之時間，在初犯之
    保安處分執行完畢釋放五年以後，即非屬「五年後再犯」之
    情形，且因前有「五年內再犯」情形，顯見其再犯率甚高，
    原實施之保安處分無法收其實效，毋庸仍予寬典處遇，而應
    依該條例第10條逕予刑罰制裁（最高法院99年度台非字第24
    6 號判決意旨參照）。被告前於87年間，因施用第二級毒品
    案件，經觀察、勒戒後，認無繼續施用毒品之傾向，經高等
    法院於87年9 月22日以87年度上易字第2690號為免刑判決確
    定；又於89年間，因施用毒品案件，經板橋地院於89年10月
    13日以89年度毒聲字第5996號裁定送觀察、勒戒後，認有繼
    續施用毒品之傾向，復經板橋地院於89年11月8 日以89年度
    毒聲字第6428號裁定令入戒治處所施以強制戒治，於90年 7
    月27日停止戒治出所，嗣經裁定撤銷停止戒治，於91年11月
    9 日執行完畢釋放出所；再於94年間，因連續施用第一、二
    級毒品案件，經板橋地院於95年3 月10日以94年度訴字第10
    31號判決，分別判處有期徒刑1 年6 月、6 月，並經定應執
    行刑為有期徒刑1 年10月，嗣於95年4 月13日確定等情，有
    臺灣高等法院被告前案紀錄表、刑案資料查註紀錄表及全國
    施用毒品案件紀錄表各1 份在卷可證。是以被告既於前開強
    制戒治執行完畢釋放後5 年內，再犯施用毒品案件，並經依
    法追訴處罰，縱其於強制戒治執行完畢釋放後之5 年後再犯
    本件施用第二級毒品犯行，徵諸前開裁判意旨，仍應依法予
    以論罪科刑。
  (三)綜上，本件事證明確，被告犯行堪以認定，應依法論科。
三、論罪科刑之理由：
  (一)核被告所為，係犯毒品危害防制條例第10條第1 項、第2 項
    之施用第一級、第二級毒品罪；其施用第一、二級毒品前持
    有該等毒品之行為，均各為其施用之高度行為所吸收，而不
    另論罪。
  (二)被告前開所犯2 罪間，犯意個別、行為互殊，應予分論併罰
    。
  (三)被告有如事實欄所述之前科及執行情形，有高等法院被告前
    案紀錄表附卷可憑，其於有期徒刑執行完畢後，5 年以內故
    意再犯本件有期徒刑以上之2 罪，均為累犯，就其前開所犯
    2 罪，均依刑法第47條第1 項規定，加重其刑。
  (四)爰審酌被告除上開構成累犯事由之刑事紀錄外，另有違反麻
    醉藥品管理條例及多次施用毒品等刑事前科，已徵其素行非
    善，竟仍不知戒惕，再度違犯本件毒品危害防制條例第10條
    第1 項、第2 項之罪，無視於毒品對於自身健康之戕害及國
    家對於杜絕毒品犯罪之禁令，並考量其犯罪之動機、目的單
    純，又施用毒品係自戕行為，犯罪手段平和，亦未因此而危
    害他人，所生損害非大，犯後坦認犯行，態度尚可，並參諸
    施用毒品者均有相當程度之成癮性及心理依賴，其犯罪心態
    與一般刑事犯罪之本質並不相同，應側重以適當之醫學治療
    及心理矯治處遇為宜等一切情狀，各量處如主文所示之刑，
    並定其應執行之刑，以示懲儆。
據上論斷，應依刑事訴訟法第273 條之1 第1 項、第299 條第 1
項前段，毒品危害防制條例第10條第1 項、第2 項，刑法第11條
前段、第47條第1 項、第51條第5 款，判決如主文。
本案經檢察官陳詠薇到庭執行職務。
中    華    民    國    99    年    10    月    5     日
                  刑事第七庭    法  官  鍾世芬
以上正本證明與原本無異。
如不服本判決，應於送達後10日內向本院提出上訴狀（須附繕本
），上訴於臺灣高等法院臺南分院。上訴書狀應敘述具體理由。
上訴書狀未敘述上訴理由者，應於上訴期間屆滿後20日內補提理
由書（須附繕本）於本院。（切勿逕送臺灣高等法院臺南分院）
                                書記官  王雪招
中    華    民    國    99    年    10    月    5     日
附錄本案所犯法條：
毒品危害防制條例第10條
施用第一級毒品者，處 6 月以上 5 年以下有期徒刑。
施用第二級毒品者，處 3 年以下有期徒刑。

司法院資訊處製作；財團法人民間司法改革基金會備份。
